臺灣高雄地方法院民事判決　　　　　　　 96年度訴字第226號
原　　　告　台灣中小企業銀行股份有限公司
法定代理人　丁○○
訴訟代理人　丙○○
　　　　　　蘇振東
被　　　告　甲○○
被　　　告　乙○○
　　　　　（原名林乙○○）
上列當事人間清償借款事件，本院於民國96年2 月15日言詞辯論
終結，判決如下：
    主  文
被告應連帶給付原告新臺幣壹佰柒拾玖萬貳仟零玖拾伍元，及如
附表一所示之利息、違約金。
被告甲○○應給付原告新臺幣肆萬伍仟伍佰柒拾壹元，及如附表
二所示之利息、違約金。
訴訟費用由被告連帶負擔十分之七，餘由被告甲○○負擔。
  事實及理由
壹、程序方面
    按訴狀送達後，原告不得將原訴變更或追加他訴，但擴張或
    減縮應受判決事項之聲明者，不在此限，民事訴訟法第255
    條第1 項第3 款定有明文。本件原告起訴時，就附表一部分
    ，係請求被告連帶給付原告新臺幣（下同）1,792,095 元，
    及如附表一所示之利息暨分別自民國95年9 月22日、同年月
    16日與同年8 月16日起算之違約金，嗣於本院言詞辯論時，
    就違約金之起算日則減縮為自附表一所示之日起算，核與前
    揭規定相符，應予准許。
貳、實體方面
一、原告主張：被告甲○○於93年7 月13日邀同被告乙○○為連
    帶保證人，向伊借款150 萬元，借款期限如附表一編號1 所
    示，雙方並約定按月攤還本息，借款利率按伊與行政院勞工
    委員會議定之利息，即以中華郵政股份有限公司2 年期定期
    儲金機動利率加碼年息0.575%機動計付，如未按期履行，即
    喪失期限利益，全部債務視為到期，除按約定利率計算遲延
    利息外，其逾期清償在6 個月以內者，按上開利率10% ，其
    超過6 個月部分，按上開利率20 %加計違約金；甲○○又於
    94月8 月5 日邀同被告乙○○為連帶保證人，向伊借款30萬
    及20萬元，借款期限如附表一編號2 、3 所示，雙方並約定
    均按月攤還本息，借款利率分別為按伊之定儲指數利率加碼
    年息4.78 %機動計及按伊之基準利率加碼年息8.5%機動計付
    ，如未按期履行，即喪失期限利益，全部債務視為到期，除
    按約定利率計算遲延利息外，其逾期清償在6 個月以內者，
    按上開利率10% ，其超過6 個月部分，按上開利率20 %加計
    違約金；甲○○又於93年7 月15日向伊申辦信用卡使用，兩
    造成立信用卡使用契約，約定被告得於伊之特約商店記帳消
    費，並由伊代墊信用卡簽帳消費款，但被告應於繳款截止日
    前，按月清償代墊借款，如未於繳款期限內繳納最低應繳金
    額而遲延清償時，全部債務視為到期，除按年息17% 之利率
    計算遲延利息外，並得請求被告在逾期在6 個以內者，按上
    開利率10% ，超過6 個月按上開利率20% 計算之違約金。嗣
    甲○○就附表一編號1 、2 、3 所示借款，僅分別繳款至95
    年8 月21、同年8 月15日，各積欠如附表一編號1 、2 、3
    所示本金及利息、違約金未清償；至信用卡消費款部分，被
    告於最後1 次結帳日即95年11月7 日後，未再按期清償最低
    應繳金額，尚積欠附表二所示之本金及利息、違約金未清償
    ，迭經催討，均置之不理。而乙○○為附表一所示借款債務
    之連帶保證人，依法亦應負連帶給付責任，爰依消費借貸、
    連帶保證及信用卡契約之法律關係，提起本訴，求為判決如
    主文所示。
二、被告對原告前揭所述欠款餘額、利息及違約金均不爭執；惟
    被告均辯稱目前無力償還等語。並均聲明求為判決：駁回原
    告之訴。
三、原告主張之事實，業據其提出所述相符之購車及購屋貸款訂
    型化契約、輔助勞工建購修繕住宅貸款增補契約條款契約書
    、房屋貸款契約、借據、放款帳卡、放款利率歷史資料表、
    信用卡申請書暨約定條款、帳單等件為證，且為被告2 人所
    自認。而被告2 人雖辯稱無力還款，惟債務人對於所負給付
    金錢義務，應負無限責任，以其現在及將來之一切財產，為
    其債務之總擔保，其現有無資力可供清償，係屬執行有無效
    果事宜，不得據為免除給付之論據，故被告等抗辯尚不足採
    。
四、按借用人應於約定期限內，返還與借用物種類、品質、數量
    相同之物；遲延之債務，以支付金錢為標的者，債權人得請
    求依法定利率計算之遲延利息，但約定利率較高者，仍從其
    約定利息；當事人得約定債務人不履行債務時，應支付違約
    金，民法第478 條前段、第233 條第1 項、第250 條第1 項
    分別規定甚詳。次按數人負同一債務，明示對於債權人各負
    全部給付之責任者，為連帶債務，民法第272 條第1 項已有
    明文，而所謂連帶保證債務，係指保證人與主債務人負同一
    債務，對於債權人各負全部給付之責任者而言，最高法院45
    年度第1426號判例意旨可資參照。又按連帶債務人之債權人
    ，得對於債務人中之一人或數人，或其全體，同時或先後請
    求全部或一部之給付，且連帶債務未全部履行前，全體債務
    人仍負連帶責任，民法第273 條亦定有明文。本件被告甲○
    ○未依約清償前揭本息，依其與原告間之約定，全部債務視
    為到期，而尚欠附表一、二所示借款、信用卡消費款、利息
    、違約金未予清償，被告乙○○為附表一所示債務之連帶保
    證人，依前開規定，應負連帶清償責任。從而，原告依消費
    借貸、連帶保證及信用卡契約之法律關係，請求被告連帶給
    付1,792,095 元，及附表一所示之利息、違約金，並另請求
    甲○○給付44,727元，及附表二所示之利息、違約金，為有
    理由，應予准許。
五、據上結論，原告之訴為有理由，依民事訴訟法第85條第1項
    但書、第2 項，判決如主文。
中　　華　　民　　國　　96　　年　　2 　　月　　27　　日
                  民事第一庭法　官　 廖純卿
正本係照原本作成。
如不服本判決，應於送達後20日內，向本院提出上訴狀並表明上
訴理由，如於本判決送達前提起上訴者，應於判決送達後10日內
補提上訴理由書（須附繕本）。
中　　華　　民　　國　　96　　年　　2 　　月　　27　　日
                            書記官   李明罐
附表一：
┌─┬─────┬─────┬─────┬─────┬─────┬─────────────┐
│編│ 貸款金額 │ 未償金額 │借款期間  │利息起算日│利      息│違          約          金│
│號│ (新臺幣) │ (新臺幣) │ (民國)   │  (民國)  │          │                          │
├─┼─────┼─────┼─────┼─────┼─────┼─────────────┤
│１│1,500,000 │1,375,358 │93年7 月22│95年8 月22│年息4.74% │自95年9 月23日起至清償日止│
│  │元        │元        │日起至113 │日起至清償│          │，逾期在6 個以內者，按上開│
│  │          │          │年7 月22日│日止      │          │利率10% ，超過6 個月按上開│
│  │          │          │          │          │          │利率20% 計算。            │
├─┼─────┼─────┼─────┼─────┼─────┼─────────────┤
│２│300,000元 │247,781元 │94年8 月16│95年8 月16│年息6.87% │自95年9 月17日起至清償日止│
│  │          │          │日起至99年│日起至清償│          │，逾期在6 個以內者，按上開│
│  │          │          │8 月16日  │日止      │          │利率10% ，超過6 個月按上開│
│  │          │          │          │          │          │利率20% 計算。            │
│  │          │          │          │          │          │                          │
├─┼─────┼─────┼─────┼─────┼─────┼─────────────┤
│  │          │          │          │          │          │                          │
│３│200,000元 │168,956元 │94年8 月16│95年8 月16│年息12.16%│自95年9 月17日起至清償日止│
│  │          │          │日起至99年│日起至清償│          │，逾期在6 個以內者，按上開│
│  │          │          │8 月16日  │日止      │          │利率10% ，超過6 個月按上開│
│  │          │          │          │          │          │利率20% 計算。            │
└─┴─────┴─────┴─────┴─────┴─────┴─────────────┘
附表二：
┌─┬─────┬─────┬─────┬─────┬─────────────┐
│編│ 未償金額 │ 計息本金 │利息起算日│利      息│違          約          金│
│號│ (新臺幣) │（新臺幣）│   (民國) │          │        （新臺幣）        │
├─┼─────┼─────┼─────┼─────┼─────────────┤
│１│45,571元  │ 44,727元 │95年11月8 │年息17%   │自95年11月8 日起至清償日止│
│  │          │          │日起至清償│          │，逾期在6 個以內者，按上開│
│  │          │          │日止      │          │利率10% ，超過6 個月按上開│
│  │          │          │          │          │利率20% 計算。            │
│  │          │          │          │          │                          │
└─┴─────┴─────┴─────┴─────┴─────────────┘
